【裁判字號】    98,上易,12
【裁判日期】    980120
【裁判案由】    竊盜
【裁判全文】
臺灣高等法院花蓮分院刑事判決          98年度上易字第12號
上  訴  人
即  被  告  甲○○
上列上訴人即被告因竊盜案件，不服中華民國97年11月6日臺灣
花蓮地方法院97年度易字第382號第一審判決（起訴案號：臺灣
花蓮地方法院檢察署97年度偵字第4109、4180、4185、4225號）
，提起上訴，本院判決如下：
    主  文
上訴駁回。
    理  由
一、依刑事訴訟法第350條、第361條、第362條、第367條規定，
    不服地方法院之第一審判決而上訴者，須提出上訴書狀，並
    應敘述具體理由，為上訴必備之程式；其所提出之上訴書狀
    並未敘述上訴理由，或僅曾以言詞陳述上訴理由者，均應於
    上訴期間屆滿後20日內補提理由書於第一審法院。第一審法
    院經形式審查，認逾期未補提上訴理由者，應定期間先命補
    正；逾期未補正者，為上訴不合法律上之程式，應以裁定駁
    回。倘已提出上訴理由，但所提非屬具體理由者，則由第二
    審法院以上訴不合法律上之程式，判決駁回。而所謂具體理
    由，必係依據卷內既有訴訟資料或提出新事證，指摘或表明
    第一審判決有何採證認事、用法或量刑等足以影響判決本旨
    之不當或違法，而構成應予撤銷之具體事由，始克當之（例
    如：依憑證據法則具體指出所採證據何以不具證據能力，或
    依憑卷證資料，明確指出所為證據證明力之判斷如何違背經
    驗、論理法則）；倘僅泛言原判決認定事實錯誤、違背法令
    、量刑失之過重或輕縱，而未依上揭意旨指出具體事由，或
    形式上雖已指出具體事由，然該事由縱使屬實，亦不足以認
    為原判決有何不當或違法者（例如：對不具有調查必要性之
    證據，法院未依聲請調查亦未說明理由，或援用證據不當，
    但除去該證據仍應為同一事實之認定），皆難謂係具體理由
    ，俾與第二審上訴制度在請求第二審法院撤銷、變更第一審
    不當或違法之判決，以實現個案救濟之立法目的相契合，並
    節制濫行上訴（最高法院著有97年度台上字第892號判決可
    參）。
二、本件上訴人即被告甲○○（以下稱被告）不服原審判決，於
    民國97年11月21日合法提起上訴，形式上雖提出上訴理由書
    狀敘述上訴理由，惟其上訴理由僅謂：刑事訴訟法第379 條
    第11款未與被告以最後陳述之機會者，祈能撤銷原判決，另
    為適法之裁判等語。
三、按刑事訴訟法第379條第11款之規定：「有左列情形之一者
    ，其判決當然違背法令︰十一、未與被告以最後陳述之機會
    者。」審判長於宣示辯論終結前，最後應詢問被告有無陳述
    ，為刑事訴訟法第290條所明定。法院於審判期日，應與被
    告最後陳述之機會，如未與被告最後陳述之機會者，依刑事
    訴訟法第379條第11款之規定，其判決為當然違背法令。查
    被告於97年10月30日於原審之審判筆錄記載：審判長問：「
    有無最後陳述？」被告回答：「從輕量刑。」（見原審卷第
    27頁），足認原審審判程序已與被告最後陳述之機會無訛。
    故被告上訴意旨所指原審未給予最後陳述之機會云云，即與
    原審審判筆錄中所載之客觀事實相左。況原審判決已考量被
    告年僅19歲，智慮未深，法治觀念薄弱，僅因欠缺交通工具
    使用，即趁機竊取機車、單車各2台，供己代步之用，用畢
    均棄置路邊，並未出售牟利或破壞車輛，且均經警查獲後交
    由被害人領回，惡性尚非重大，犯罪所生損害非鉅，及犯罪
    後坦承犯行，態度良好等一切情狀，分別量刑暨定其應執行
    刑，量刑亦稱允當，並無罪刑不相當之情形。從而，本件上
    訴理由從形式上審查後，顯然不足以認為原審判決有何違法
    或不當之情形，自不足以撤銷第一審判決，該理由難謂具體
    。揆諸上開說明，本件上訴並不合於法律上之程式，且無從
    命補正，應予駁回，並不經言詞辯論為之。
四、據上論斷，應依刑事訴訟法第367前段、第372條，判決如主
    文。
中    華    民    國    98    年    1     月    20    日
                  刑事庭審判長法  官     謝志揚
                              法  官     林慶煙
                              法  官     林碧玲
以上正本證明與原本無異。
本件不得上訴。
                              書記官     李閔華
中    華    民    國    98    年    1     月    20    日


司法院資訊處製作；財團法人民間司法改革基金會備份。
